臺灣臺南地方法院刑事判決
110年度交訴字第137號
公  訴  人  臺灣臺南地方檢察署檢察官
被      告  潘㨗惺



上列被告因公共危險案件，經檢察官提起公訴（110年度調偵緝
字第38號），被告於本院受命法官行準備程序中就被訴事實為有
罪之陳述，經合議庭裁定改由受命法官獨任依簡式審判程序審理
，並判決如下：
    主  文
潘㨗惺犯肇事致人傷害逃逸罪，累犯，處有期徒刑陸月，如易科
罰金，以新臺幣壹仟元折算壹日。
    事  實
一、潘㨗惺於民國109年7月5日晚間6時10分許，騎乘車牌號碼000
    -000號普通重型機車，沿臺南市南區健康路1段由西往東方
    向行駛在外側車道，行經健康路1段383號前時，本應注意車
    前狀況及兩車並行之間隔，並隨時採取必要之安全措施，而
    依當時天候晴、日間有自然光線、柏油路面乾燥無缺陷、路
    上無障礙物、視距良好，客觀上並無不能注意之情事，竟疏
    未注意即貿然前行，適有吳麗琴騎乘車牌號碼000-000號普
    通輕型機車同向自該處路肩起駛，因閃避不及，潘㨗惺騎乘
    上開機車即與吳麗琴騎乘前揭機車之左側車身處發生碰撞，
    致吳麗琴人車倒地，吳麗琴復與後方由李立宇駕駛車牌號碼
    000-0000號自用小客車之前車頭處發生碰撞，致吳麗琴受有
    右膝挫傷併瘀腫及頭部挫傷之傷害（所涉過失傷害罪嫌部分
    ，由檢察官另為不起訴處分）；潘㨗惺於上開交通事故發生
    後，明知已肇事致吳麗琴倒地受傷，竟未施加援助或救護，
    亦未報警、留下姓名或聯絡方式等個人資料，復未停留於現
    場等候員警處理，即基於肇事逃逸之犯意，逕自騎乘上開機
    車離開現場而逃逸。嗣經警據報到場處理，始循線查悉上情
    。
二、案經臺南市政府警察局第六分局報告臺灣臺南地方檢察署檢
    察官偵查起訴。
    理  由
一、按被告潘㨗惺所犯為死刑、無期徒刑、最輕本刑3年以上有期
    徒刑以外之罪，亦非高等法院管轄之第一審案件，其於準備
    程序中就被訴事實為有罪之陳述，經告知簡式審判程序之旨
    ，並聽取檢察官及被告之意見後，本院合議庭依刑事訴訟法
    第273條之1第1項規定裁定進行簡式審判程序，是本案之證
    據調查，依同法第273條之2規定，不受同法第159條第1項、
    第161條之2、第161條之3、第163條之1及第164條至第170條
    所規定證據能力認定及調查方式之限制，合先敘明。
二、認定本案犯罪事實之證據及理由：
  ㈠上開犯罪事實，業據被告於偵查及本院準備程序、審理中均
    坦承不諱，核與告訴人吳麗琴於警詢及偵查中之指述、證人
    李立宇於警詢中之證述相符（見警卷第1頁至第3頁，調偵緝
    卷第23頁至第24頁），並有道路交通事故現場圖、道路交通
    事故調查報告表㈠、㈡、行車紀錄器、路口監視器錄影影片及
    錄影畫面翻拍照片、事故現場及車損情形照片、郭綜合醫院
    診斷證明書、證號查詢汽機車駕駛人資料、車輛詳細資料報
    表在卷可稽（見警卷第4頁至第10頁、第13頁至第21頁、第2
    6頁至第31頁，偵緝卷第95頁），足認被告任意性之自白確
    與事實相符，堪以採信。
  ㈡按刑法第185條之4之肇事致人死傷逃逸罪，其立法目的在促
    使駕駛人於交通事故發生後，能對被害人即時救護，俾減少
    死傷，並保障被害人權益及維護交通安全，故駕駛人不得自
    認被害人並未受傷或傷勢無礙，不待確認被害人已否獲得救
    護，亦未等候執法人員到場處理，而未經被害人同意，即逕
    自離去（最高法院104年度台上字第2746號判決意旨參照）
    。查被告既於騎乘上開機車之過程中發生前揭交通事故，致
    告訴人受傷，揆諸前揭判決意旨，自負有即時救護及交通事
    故後在場之義務，詎被告竟未確認告訴人所受傷勢情形、施
    以救護措施或報警，亦未等候執法人員到場處理，即置告訴
    人於不顧而逕自離開，其主觀上顯有肇事逃逸之認識與決意
    ，客觀上亦有逃離交通事故現場之行為至明。是本案事證明
    確，被告犯行洵堪認定，應予依法論科。
三、論罪科刑：
　㈠按行為後法律有變更者，適用行為時之法律。但行為後之法
    律有利於行為人者，適用最有利於行為人之法律，刑法第2
    條第1項定有明文。查被告行為後，刑法第185條之4規定於1
    10年5月28日修正公布，並自同年月30日生效施行，修正前
    該條規定：「駕駛動力交通工具肇事，致人死傷而逃逸者，
    處1年以上7年以下有期徒刑。」，修正後則規定：「駕駛動
    力交通工具發生交通事故，致人傷害而逃逸者，處6月以上5
    年以下有期徒刑；致人於死或重傷而逃逸者，處1年以上7年
    以下有期徒刑。犯前項之罪，駕駛人於發生交通事故致人死
    傷係無過失者，減輕或免除其刑。」，新法就被害人受傷程
    度為普通傷害之情形，法定刑為6月以上5年以下有期徒刑；
    僅在被害人死亡或重傷之情形，法定刑方為1年以上7年以下
    有期徒刑。本案告訴人受有前述傷勢，未達重傷程度，修正
    後刑法第185條之4第1項前段之法定刑較輕，較有利被告，
    經比較新舊法結果，依刑法第2條第1項但書規定，應適用最
    有利於被告之修正後刑法第185條之4第1項前段規定論處。
    是核被告所為，係犯刑法第185條之4第1項前段之肇事致人
    傷害逃逸罪。
　㈡被告前因犯酒後駕車之公共危險案件，經本院以107年度交簡
    字第1864號判決判處有期徒刑2月確定，於107年11月5日易
    科罰金執行完畢，有臺灣高等法院被告前案紀錄表在卷足參
    （見本院卷第11頁至第12頁），其於5年內故意再犯本件有
    期徒刑以上之罪，為累犯；且被告前即無視酒駕之禁令而故
    意犯罪，尚非偶然犯罪之人，竟未能自刑之執行記取教訓而
    再犯本案，可見其刑罰反應力格外薄弱，自我控管之能力欠
    缺，主觀上有特別之惡性，爰依刑法第47條第1項規定加重
    其刑。
　㈢又刑法第185條之4第1項前段之肇事致人傷害逃逸罪法定刑為
    6月以上5年以下有期徒刑，然同為發生交通事故致人傷害後
    逃逸者，其犯罪情節未必盡同，其因交通事故而致被害人傷
    害之程度亦屬有異，或有輕微擦、挫傷者，亦有使被害人受
    有重大不治或難治之嚴重傷害者，所造成危害社會之程度自
    有不同，法律科處此類犯罪，所設之法定最低本刑卻同為有
    期徒刑6月以上，不可謂不重。於此情形，倘依其情狀處以
    低於法定最低本刑之有期徒刑，即足以懲儆，並可達防衛社
    會之目的者，自非不可依客觀之犯行與主觀之惡性二者加以
    考量其情狀，是否有可憫恕之處，適用刑法第59條之規定酌
    量減輕其刑，期使個案裁判之量刑，能斟酌至當，符合罪刑
    相當原則及比例、平等原則。本院審酌被告因一時不慎，過
    失肇事造成告訴人受傷害，然傷勢並不嚴重，亦未危及生命
    安全，可見被告之行為對其人身造成之潛在危害尚屬輕微，
    又被告業與告訴人調解成立並賠償告訴人，有本院準備程序
    筆錄存卷可佐（見本院卷第24頁），足見被告已能彌補過錯
    ，另被告應依累犯之規定加重其刑及最低本刑，業如前述，
    則本案縱對被告科以法定最低刑度，被告仍須入監服刑，不
    得易科罰金或易服社會勞動，此依社會一般觀念及法律情感
    ，仍嫌過苛，足徵被告上開犯罪情狀尚堪憫恕，爰依刑法第
    59條之規定，酌減其刑，並依法先加後減之。
　㈣茲考量被告騎乘上開機車肇生前揭交通事故，致告訴人受有
    前述傷勢後，不顧告訴人安危，未報警、協助救護、留存個
    人聯絡資訊或留待員警前來交通事故現場為必要之處理，旋
    即逃逸，殊為不該；惟念其犯後已坦承犯行，復與告訴人調
    解成立，有前引本院準備程序筆錄為憑（見本院卷第24頁）
    ，兼衡前揭交通事故地點為有其他人往來之道路，其所為尚
    不致陷告訴人於全然孤立無援之險境，暨其自陳學歷為高職
    畢業、未婚無子女、須扶養母親、現從事中華電信網路電纜
    安裝之兼職工作（見本院卷第144頁）等一切情狀，量處如
    主文所示之刑，並諭知易科罰金之折算標準，以示懲儆。
據上論斷，應依刑事訴訟法第273條之1第1項、第299條第1項前
段，判決如主文。
本案經檢察官錢鴻明提起公訴，檢察官林容萱到庭執行職務。
中　　華　　民　　國　　110 　 年　　11　　月　29　　日
                  刑事第四庭   法　官　王鍾湄
以上正本證明與原本無異。
如不服本判決應於收受本判決後20日內向本院提出上訴書狀，並
應敘述具體理由。其未敘述上訴理由者，應於上訴期間屆滿後20
日內向本院補提理由書狀（均須按他造當事人之人數附繕本）「
切勿逕送上級法院」。
　　　　　　　　　             書記官  蘇冠杰
中　　華　　民　　國　　110 　年　　11　　月　　29　　日
附錄本案論罪科刑法條：
刑法第185條之4
駕駛動力交通工具發生交通事故，致人傷害而逃逸者，處6月以
上5年以下有期徒刑；致人於死或重傷而逃逸者，處1年以上7年
以下有期徒刑。
犯前項之罪，駕駛人於發生交通事故致人死傷係無過失者，減輕
或免除其刑。